【裁判字號】    97,訴,3899
【裁判日期】    971021
【裁判案由】    毒品危害防制條例
【裁判全文】
臺灣板橋地方法院刑事判決              97年度訴字第3899號
公  訴  人  臺灣板橋地方法院檢察署檢察官
被      告  甲○○
                    （另案於臺灣臺北監獄臺北分監執行中）
上列被告因毒品危害防制條例案件，經檢察官提起公訴（97年度
毒偵字第6224號），因被告於本院準備程序中就被訴事實為有罪
之陳述，本院告知被告簡式審判程序之旨，並聽取當事人之意見
後，合議庭裁定改由受命法官獨任依簡式審判程序進行，判決如
下：
    主  文
甲○○施用第一級毒品，累犯，處有期徒刑拾月；扣案之海洛因
殘渣袋陸個均沒收銷燬之。又施用第二級毒品，處有期徒刑陸月
；扣案之第二級毒品甲基安非他命貳包（合計驗餘淨重零點柒參
伍陸公克，含殘留甲基安非他命難以剝離之包裝袋貳個）均沒收
銷燬之。應執行有期徒刑壹年貳月；扣案之海洛因殘渣袋陸個、
第二級毒品甲基安非他命貳包（合計驗餘淨重零點柒參伍陸公克
，含殘留甲基安非他命難以剝離之包裝袋貳個）均沒收銷燬之。
    事  實
一、甲○○前於民國88年間因施用毒品案件，經本院以88年度毒
    聲字第8224號裁定送觀察勒戒後，認無繼續施用毒品傾向，
    於89年1 月14日釋放出所，並由臺灣板橋地方法院檢察署檢
    察官以88年度毒偵字第3485號為不起訴處分確定；復於89年
    間因施用毒品案件，經本院以89年度毒聲字第1295號裁定送
    觀察、勒戒後，認無繼續施用毒品之傾向，於89年3 月15日
    釋放出所，並由臺灣板橋地方法院檢察署檢察官以89年度毒
    偵字第45號、第768 號、第1396號為不起訴處分確定；再於
    89年間因施用毒品案件，經本院以89年度毒聲字第5153號裁
    定令入戒治處所施以強制戒治，於90年8 月29日強制戒治執
    行完畢，並經本院以89年度板簡字第1825號判決判處有期徒
    刑4 月確定；又於90年間因施用毒品案件，經本院以90年度
    毒聲字第4641號裁定令入戒治處所施以強制戒治，於91年11
    月27日強制戒治執行完畢，並經本院以91年度訴字第424 號
    判決分別判處有期徒刑7 月、5 月，定應執行有期徒刑1 年
    確定，復於95年間因施用毒品案件，經本院以95年度訴字第
    1307號判決判處有期徒刑8 月確定；再於96年間因施用毒品
    案件，經本院以96年度訴字第468 號判決判處有期徒刑1 年
    4 月確定，上開2 案均經減刑，嗣於96年11月3 日縮短刑期
    執行完畢。詎仍不知悔改，明知海洛因及甲基安非他命係毒
    品危害防制條例第2 條第2 項第1 款、第2 款所明定之第一
    、二級毒品，不得持有及施用，竟仍基於施用第一級毒品海
    洛因之犯意，於97年7 月17日上午8 時許，在其女友胡絲琳
    位於臺北縣板橋市○○○路8 號7 樓之23之租屋處，以將海
    洛因摻水稀釋放入注射針筒後施打之方式，施用第一級毒品
    海洛因1 次，另基於施用第二級毒品甲基安非他命之犯意，
    於同日上午8 時許，在上開租屋處，以將甲基安非他命置於
    玻璃吸食器內燒烤吸取其煙霧之方式，施用第二級毒品甲基
    安非他命1 次。嗣於同日下午2 時55分許，在胡絲琳上開租
    屋處為警查獲，並扣得第二級毒品甲基安非他命2 包（合計
    驗餘淨重0.7356公克）、海洛因殘渣袋6 個，經其同意採集
    尿液送驗，檢驗結果均呈嗎啡及甲基安非他命陽性反應，始
    知上情。
二、案經臺北縣政府警察局新莊分局報告臺灣板橋地方法院檢察
    署檢察官偵查起訴。
    理  由
一、按本件被告甲○○所犯係死刑、無期徒刑、最輕本刑為3 年
    以上有期徒刑以外之罪，其於準備程序就前揭被訴事實為有
    罪之陳述，經受命法官告知簡式審判程序之旨，並聽取其與
    公訴人之意見後，本院認無不得或不宜改依簡式審判程序進
    行之處，爰依刑事訴訟法第273 條之1 第1 項、第284 條之
    1 ，裁定本件由受命法官獨任進行簡式審判程序，合先敘明
    。
二、上揭事實，業據被告於本院審理中坦承不諱，且其於97年7
    月17日所採驗之尿液，經送往臺灣檢驗科技股份有限公司以
    GC/MS 方法（氣相層析/ 質譜儀法）檢驗，結果均確呈第一
    級毒品海洛因代謝後嗎啡及第二級毒品甲基安非他命之陽性
    反應，此有卷附該公司97年8 月12日報告編號CH/2008/7097
    5 號濫用藥物檢驗報告、臺北縣政府警察局偵辦煙毒、麻醉
    藥品案被移送人姓名及代碼對照表、臺北縣政府警察局查獲
    毒品案件尿液檢體監管紀錄表各1 紙、照片12張在卷可稽（
    見偵卷第24、26至31、44、45頁），另扣案之不明晶體2 包
    （合計驗餘淨重0.7356公克），經送往交通部民用航空局航
    空醫務中心鑑定，檢出第二級毒品甲基安非他命成分，有該
    中心97年7 月29日出具之航藥鑑字第0973764 號鑑定書1 紙
    在卷可憑（見偵卷第48頁），並有海洛因殘渣袋6 個扣案可
    資佐證，足認被告自白與事實相符，洵堪採為論罪科刑之依
    據。
三、按毒品危害防制條例於92年7 月9 日修正公布，自93年1 月
    9 日施行，其中第20條、第23條將施用毒品之刑事處遇程序
    區分為「初犯」、「5 年內再犯」、「5 年後再犯」。依其
    立法理由之說明：「初犯」，經觀察、勒戒或強制戒治，應
    為不起訴處分或不付審理之裁定；經觀察、勒戒或強制戒治
    執行完畢釋放後，「5 年內再犯」者，因其再犯率甚高，原
    實施之觀察、勒戒及強制戒治既已無法收其實效，爰依法追
    訴或裁定交付審理。至於經觀察、勒戒或強制戒治執行完畢
    釋放，「5 年後再犯」者，前所實施之觀察、勒戒或強制戒
    治已足以遮斷其施用毒品之毒癮，為期自新及協助其斷除毒
    癮，仍用「初犯」規定，先經觀察、勒戒或強制戒治之程序
    。從而，依修正後之規定，祇於「初犯」及「5 年後再犯」
    2 種情形，有其追訴條件之限制，即須於初犯經觀察、勒戒
    或強制戒治釋放後，5 年內均無施用毒品之行為，始能認其
    前所實施之觀察、勒戒或強制戒治已足遮斷毒癮，而得於5
    年後再犯時，再予適用初犯之規定，重行觀察、勒戒等程序
    。倘5 年內已經再犯，被依法追訴處罰，縱其第3 次（或第
    3 次以上）施用毒品之時間在初犯釋放5 年以後，即與「5
    年後再犯」之情形有別，且因已於「5 年內再犯」，顯見其
    再犯率甚高，原實施觀察、勒戒或強制戒治，已無法收其實
    效，自無再經觀察、勒戒及強制戒治之必要，應由檢察官逕
    行起訴，始符新法修正之本旨（最高法院95年第7 次刑事庭
    會議決議參照）。查被告前於88年間因施用毒品案件，經本
    院以88年度毒聲字第8224號裁定送觀察勒戒後，認無繼續施
    用毒品傾向，於89年1 月14日釋放出所，並由臺灣板橋地方
    法院檢察署檢察官以88年度毒偵字第3485號為不起訴處分確
    定；復於89年間因施用毒品案件，經本院以89年度毒聲字第
    1295號裁定送觀察、勒戒後，認無繼續施用毒品之傾向，於
    89年3 月15日釋放出所，並由臺灣板橋地方法院檢察署檢察
    官以89年度毒偵字第45號、第768 號、第1396號為不起訴處
    分確定；再於89年間因施用毒品案件，經本院以89年度毒聲
    字第5153號裁定令入戒治處所施以強制戒治，於90年8 月29
    日強制戒治執行完畢，並經本院以89年度板簡字第1825號判
    決判處有期徒刑4 月確定；又於90年間因施用毒品案件，經
    本院以90年度毒聲字第4641號裁定令入戒治處所施以強制戒
    治，於91年11月27日強制戒治執行完畢，並經本院以91 年
    度訴字第424 號判決分別判處有期徒刑7 月、5 月，定應執
    行有期徒刑1 年確定，復於95年間因施用毒品案件，經本院
    以95年度訴字第1307號判決判處有期徒刑8 月確定；再於96
    年間因施用毒品案件，經本院以96年度訴字第468 號判決判
    處有期徒刑1 年4 月確定等情，有臺灣高等法院被告前案紀
    錄表1 份附卷可參，是被告既曾於上開觀察、勒戒、強制戒
    治執行完畢釋放後5 年內再犯施用毒品之罪，且經法院判處
    罪刑確定，雖本案施用毒品之時間在初犯釋放5 年後，惟被
    告既已先於「5 年內再犯」，顯見其再犯率甚高，原實施之
    觀察、勒戒、強制戒治已無法收其實效，而無5 年戒斷期之
    存在，即無再行觀察、勒戒或強制戒治之必要，揆諸前揭說
    明，仍應依法論科。
四、查海洛因及甲基安非他命分屬毒品危害防制條例第2 條第2
    項第1 款所規定之第一級毒品及同條項第2 款所規定之第二
    級毒品，核被告所為，係犯毒品危害防制條例第10條第1 項
    施用第一級毒品罪及同條第2 項施用第二級毒品罪。被告持
    有第一、二級毒品，復分別進而施用，其持有毒品之低度行
    為，應分別為施用第一、二級毒品之高度行為所吸收，均不
    另論罪。被告所犯上開施用第一級毒品罪及施用第二級毒品
    罪之間，犯意各別，罪名不同，應分論併罰之。又被告有事
    實欄所列前揭犯罪前科紀錄，有臺灣高等法院被告前案紀錄
    表可稽，其受有期徒刑之執行完畢，5 年以內故意再犯本件
    有期徒刑以上之罪，均為累犯，均應依刑法第47條第1 項之
    規定加重其刑。
五、爰審酌被告前已因施用毒品案件經觀察、勒戒及強制戒治，
    且有多次違反毒品危害防制條例犯罪前科紀錄，業如上述，
    本應徹底戒除毒癮，不料其竟仍繼續施用毒品，顯見其並無
    戒除毒害之決心，本不宜寬貸，惟念其施用毒品乃自戕一己
    之身體健康，並具有病患性人格之特質，反社會性之程度應
    屬較低，且犯後坦承犯行，態度尚佳等一切情狀，分別量處
    如主文所示之刑，並定其應執行之刑，以資懲儆。
六、扣案之白色透明結晶2 包（合計驗餘淨重0.7356公克），經
    鑑定結果確含第二級毒品甲基安非他命成分，業如上述，又
    其外包裝袋與毒品粉末難以完全析離，均應依毒品危害防制
    條例第18條第1 項前段規定，沒收銷燬之；扣案之海洛因殘
    渣袋6 個，係被告施用海洛因所餘，業據被告供承在卷（見
    本院卷第41頁），因其外包裝袋與毒品粉末難以完全析離，
    併依上開規定宣告沒收銷燬之。
據上論斷，應依刑事訴訟法第273 條之1 第1 項、第284 條之1
、第299 條第1 項前段，毒品危害防制條例第10條第1 項、第2
項、第18條第1 項前段，刑法第11條前段、第47條第1 項、第51
條第5 款、第38條第1 項第2 款，判決如主文。
本案經檢察官鄭潔如到庭執行職務。
中    華    民    國    97    年    10    月    21    日
                  刑事第十六庭  法  官  錢衍蓁
以上正本證明與原本無異。
如不服本判決應於送達後10日內敘明上訴理由，向本院提出上訴
狀。
                                書記官  陳淑怡
中    華    民    國    97    年    10    月    21    日
附錄本判決論罪法條全文：
毒品危害防制條例第10條
施用第一級毒品者，處6月以上5年以下有期徒刑。
施用第二級毒品者，處3年以下有期徒刑。


司法院資訊處製作；財團法人民間司法改革基金會備份。
